【裁判字號】    98,交抗,780
【裁判日期】    980320
【裁判案由】    違反道路交通管理處罰條例
【裁判全文】
臺灣高等法院交通事件裁定             98年度交抗字第780號
抗  告  人  甲○○
即受處分人
上列抗告人因違反道路交通管理處罰條例案件，不服臺灣板橋地
方法院，中華民國98年2月25日所為裁定（98年度交聲字第293號
），提起抗告，本院裁定如下：
    主  文
抗告駁回。
    理  由
一、抗告意旨略以：「文中指出異議人如欲聲明異議，應於民國
    （下同）98年1月27日提出，惟期間末日適遇農曆春節連續
    假日（自98年1月21日至98年2月1日），依行政程序法第48
    條第4項規定，應以休假日之次日即98年2月2日為期間之末
    日，故異議人應於98年2月2日以前提出。依北板監四字第
    0982000867號文指出，異議人甲○○已於98年2月2日（郵戳
    日）提出聲明異議（請見物證2），非裁定書所載明異議人
    遲至98年2月3日始行提出，故駁回異議之理由應待商榷」等
    語。
二、按受處分人不服第8條主管機關所為之處罰，得於接到裁決
    之翌日起20日內向管轄地方法院聲明異議；而交通法庭認聲
    明異議不合法律上之程式，且無從補正者，應以裁定駁回之
    ，道路交通管理處罰條例第87條第1項、道路交通案件處理
    辦法第18條前段分別定有明文。另依道路交通管理處罰條例
    第87條規定向管轄法院聲明異議之期間，自裁決送達之翌日
    起算，並得依法扣除在途期間，道路交通案件處理辦法第12
    條亦定有明文。而當事人非居住於處罰機關所在之鄉、鎮、
    市，且非居住於受理聲明異議案件法院之管轄區域者，按其
    居住地地方法院管轄區域內之在途期間日數（日數不同者，
    按最長日數，但臺灣高雄地方法院除居住於東沙島、太平島
    者以30日計外，餘以4日計，福建金門地方法院除居住於烏
    坵鄉者以30日計外，餘以19日計），再加受理聲明異議案件
    法院管轄區域之在途期間日數（日數不同者，按最長日數，
    但臺灣高雄地方法院以4日計，福建金門地方法院以19日計
    ），扣除在途期間法院訴訟當事人在途期間標準第4條第1款
    第3目亦規定甚明。次按「送達，於應受送達人之住居所、
    事務所或營業所為之。但在行政機關辦公處所或他處會晤應
    受送達人時，得於會晤處所為之。」、「期間之末日為星期
    日、國定假日或其他休息日者，以該日之次日為期間之末日
    ；期間之末日為星期六者，以其次星期一上午為期間末日。
    」，行政程序法第72條第1項、第48條第4項規定明確可循。
二、經查：
(一)、本件原處分機關因抗告人即受處分人違反道路交通管理處罰
    條例第48條第1項第2款之行為，於97年12月30日以板監裁字
    裁41-A00WN5193號裁處罰鍰新臺幣1千8百元，並記違規點數
    1點，該裁決書以郵寄之方式向抗告人住所即臺北縣新莊市
    ○○路529號寄發，由抗告人本人於98年1月5日簽收等情事
    ，有上揭違反道路交通管理事件裁決書及交通部公路總局臺
    北區監理所板橋監理站送達證書各1紙、個人基本資料查詢
    結果1份在卷可稽，故上開裁決書業已於98年1月5日發生送
    達之效力。又原處分機關係位於臺北縣中和市○○路○段116
    號，抗告人於受處分當時則係居住於臺北縣新莊市○○路52
    9號，並不在原處分機關所在之鄉、鎮、市，然屬臺灣板橋
    地方法院之管轄區域內，依上開規定所示，需扣除在途期間
    2日，故抗告人如欲聲明異議，原應於接到裁決書之翌日起2
    2日內即於98年1月27日以前提出，惟期間末日適遇農曆春節
    連續假日（自98年1月21日至98年2月1日），依行政程序法
    第48條第4項規定，應以休假日之次日即98年2月2日為期間
    之末日，故抗告人應於98年2月2日以前提出，然抗告人遲至
    98年2月3日始行提出，此有蓋有原處分機關收件章之抗告人
    所提聲明異議狀及原審電話聯絡紀錄附卷為憑，已逾法定不
    變期間，揆諸首揭說明，抗告人聲明異議不合法律上之程式
    ，應裁定予以駁回。至車主「乙○○」雖曾於98年1月6日向
    原處分機關提出申訴，惟本件受處分人係「甲○○」而非「
    乙○○」，是乙○○於98年1月6日所為之申訴自難逕認為係
    本件受處分人即甲○○提出聲明異議之意。原審法院因認抗
    告人所為之聲明異議顯已逾越期間，而屬違背法律上之程式
    ，予以裁定駁回，經核並無不合。
(二)、抗告意旨雖略以：「文中指出異議人如欲聲明異議，應於民
    國（下同）98年1月27日提出，惟期間末日適遇農曆春節連
    續假日（自98年1月21日至98年2月1日），依行政程序法第4
    8條第4項規定，應以休假日之次日即98年2月2日為期間之末
    日，故異議人應於98年2月2日以前提出。依北板監四字第09
    82000867號文指出，異議人甲○○已於98年2月2日（郵戳日
    ）提出聲明異議（請見物證2），非裁定書所載明異議人遲
    至98年2月3日始行提出，故駁回異議之理由應待商榷」等語
    ，然查，「提起上訴，應以上訴書狀提出於法院為之，刑事
    訴訟法第350條第1項定有明文。郵遞上訴書狀者，其書狀到
    達法院之日即為提出於法院之日，上訴人所稱應以投郵日期
    為準云云，於法無據（82年台上字第5428號）」，且按不變
    期間之計算，當事人郵遞上訴書狀者，應以書狀到達法院之
    日，為提出於法院之日（最高法院69年台抗字第236號判例
    參照），故聲明異議有無逾期，非以抗告人付郵之日計算，
    而係以抗告書狀到達之時間為準，是抗告人所提聲明異議，
    已經逾期。故抗告人所提抗告，為無理由，應予駁回。
據上論斷，依道路交通管理處罰條例第89條、道路交通案件處理
辦法第26條、刑事訴訟法第412條，裁定如主文。
中    華    民    國    98    年    3     月    20    日
            刑事第十二庭  審判長法  官  蔡永昌
                                法  官  陳榮和
                                法  官  施俊堯
以上正本證明與原本無異。
不得再抗告。
                                書記官  顧哲瑜
中    華    民    國    98    年    3     月    20    日


司法院資訊處製作；財團法人民間司法改革基金會備份。
